臺灣高等法院臺中分院刑事判決　　　　　民國九十三年度重上更(三)字第二五六號
　　上　訴　人
　　即　被　告　丙○○
　　指定辯護人　本院公設辯護人　乙○○
右上訴人因毒品危害防制條例案件，不服臺灣彰化地方法院中華民國九十二年一月二
十四日第一審判決（民國八十九年度訴字第六五九號，起訴案號：臺灣彰化地方法院
檢察署民國八十八年度偵字第八五九四號），提起上訴，經判決後，由最高法院第三
次發回更審，本院判決如左：
　　主      文
原判決撤銷。
丙○○販賣第一級毒品，累犯，處有期徒刑柒年貳月。
扣案之海洛因壹拾包（合計淨重拾捌點陸捌公克）、甲基安非他命拾陸包（合計淨
重貳拾玖點壹陸公克）均沒收銷燬之。扣案之電子秤壹台、夾鏈袋肆個均沒收。
　　事      實
一、丙○○前曾因違反麻醉藥品管理條例案件，經法院判處有期徒刑七月確定；復又
    違反麻醉藥品管理條例案件，經臺灣彰化地方法院判處有期徒刑五年二月確定，
嗣上開二罪經定其應執行刑為有期徒刑五年六月，經發監執行後，於民國（下同
    ）八十四年八月二十四日假釋出獄，至八十八年二月五日假釋期滿未經撤銷，以
    已執行完畢論。詎仍不知悔改，於八十八年八月二十四日或其前數日，意圖販賣
    第一級毒品海洛因及第二級毒品甲基安非他命營利之犯意以不詳金額向綽號叫「
    三菱」之人，購入第一級毒品海洛因（合計淨重三十八點六八公克）及第二級毒
    品甲基安非他命（合計淨重二十九點一六公克），欲俟機販售予他人，嗣於八十
    八年八月二十四日上午十一時三十分許，在丙○○位於彰化縣永靖鄉○○路二九
    一巷六號之住處為警查獲，並當場扣得第一級毒品海洛因十包（合計淨重三十八
    點六八公克）、第二級毒品甲基安非他命十六包（合計淨重二十九點一六公克）
    、其所有供上開犯罪分裝毒品使用之電子秤一台、夾鏈袋四個等物。
二、案經彰化縣警察局北斗分局報請臺灣彰化地方法院檢察署檢察官偵查起訴。
　　理      由
一、訊據上訴人即被告（下稱被告）丙○○，坦承於前開時間，向綽號叫「三菱」之
    人，購入上開第一級毒品海洛因及第二級毒品甲基安非他命，嗣於八十八年八月
    二十四日上午為警查獲並扣得上開海洛因、甲基安非他命、電子秤、夾鏈袋等物
    之事實不諱，惟矢口否認有販賣第一級毒品及第二級毒品之犯行，辯稱：伊購入
    上開海洛因及甲基安非他命，係為供自己施用，並非供販賣之用，因伊吸食毒品
    之量很大，且大量購買價格較便宜，故始購入上開大量之海洛因及甲基安非他命
    。另購入後為方便自己吸食之用，始將它分裝成小包云云。經查：
（一）被告於八十八年八月二十四日上午，為警查獲之毒品，經送請法務部調查局以
      氣相層析質譜儀分析法，及化學呈色法鑑定結果，確係第一級毒品海洛因十包
      （合計淨重三十八點六八公克）、第二級毒品甲基安非他命十六包（合計淨重
      二十九點一六公克，各包淨重分別為一點三八公克、一點五四公克、一點四七
      公克、一點三八公克、一點二九公克、一點四五公克、一點四七公克、一點三
      六公克、一點三九公克、零點零一公克、零點零一公克、三點三公克、三點一
      八公克、三點二三公克、三點三四公克、三點三六公克）；此有法務部調查局
      鑑定通知書一份、檢驗通知書一份、內政部警政署刑事警察局鑑驗通知書一份
      等附卷可稽。此外復有扣案可供秤量毒品分裝使用之電子秤一台、夾鏈袋四個
      等物足稽。
（二）而依被告前揭持有第一、二級毒品海洛因及甲基安非他命之數量觀之，均已超
      逾一般吸毒者僅抽取微量毒品吸食之慣常型態；又人體每日所能承受毒品量值
      ，僅有一定限度，過量吸食即有危及生命之虞，則被告如將上開毒品悉數供己
      施用，所需時間恐非數月可就，然毒品私自藏放時間過久，受潮變質在所難免
      ，亦將有損施用毒品者欲達之興奮、鎮靜效果。是以被告倘真出於施用目的而
      持有前揭毒品，縱使為求大批購入獲得部分價格折讓之利益，衡情亦不致大量
      囤積，徒使價值不菲之毒品品質變劣，是以被告應有分裝販賣海洛因及甲基安
      非他命之意甚明。又被告如係為供自己施用毒品之目的而為分裝，且其並自備
      電子秤之度量工具，應可按其施用習慣，分裝固定數量之毒品，以利攜帶取用
      。惟依前揭毒品鑑驗報告及扣押物品清冊所示，被告分裝之各包毒品重量差異
      甚鉅，其中不乏將三點多克甲基安非他命集中合為一包，或僅有區區微量甲基
      安非他命即獨立成包，顯較近於依各不特定人之毒癮輕重、需求多寡而逐一分
      裝，而與單純按自己特定吸毒習性分裝固定份量之情形有異。乃被告始終辯稱
      ：分裝毒品均提供自己吸食，並無出售予不特定人之意云云，即與一般施用毒
      品之常情有違，自無足取。
（三）至被告前雖曾有施用第一級毒品及施用第二級毒品之前科，惟被告一次即購入
      上開大量之第一級毒品海洛因及第二級毒品甲基安非他命，顯超出一般人之正
      常吸食量甚多，是尚難據此即認被告並無販賣之意圖。另販賣第一級毒品係屬
      死刑、無期徒刑之罪，販賣第二級毒品係屬七年以上有期徒刑之罪，苟無利益
      可圖，衡情被告應無甘冒重典挺而走險之理？益見被告主觀上應具有營利之意
      圖甚明。
（四）綜上所述，足證被告上開所辯，顯係飾卸之詞，不足採信。是罪證明確，其犯
      行堪以認定。
二、按販賣毒品行為，不以販入後復行賣出為必要，苟行為人有以營利為目的，而有
    販入或賣出二者其一之行為，即足構成，本件被告基於意圖營利之犯意，而販入
    本件毒品，核係犯毒品危害防制條例第四條第一項之販賣第一級毒品罪及同條第
    二項之販賣第二級毒品罪。又被告販賣第一、二級毒品犯行，並無證據證明其係
    先後分時為之，本院基於「罪疑唯輕」之原則，以其同遭查獲之事實認定係同時
    所犯，則被告同時販賣上開海洛因及甲基安非他命，係一行為觸犯上開二罪，為
    想像競合犯，應依法從一重之販賣第一級毒品罪處斷，公訴人認該二罪係數罪併
    罰，尚有誤會。另被告前曾因違反麻醉藥品管理條例案件，經法院判處有期徒刑
    七月確定；復又違反麻醉藥品管理條例案件，經臺灣彰化地方法院判處有期徒刑
    五年二月確定，嗣上開二罪經定其應執行刑為有期徒刑五年六月，經發監執行後
    ，於八十四年八月二十四日假釋出獄，至八十八年二月五日假釋期滿未經撤銷，
    以已執行完畢論，有臺灣彰化地方法院檢察署刑案資料查註紀錄表及臺灣高等法
    院被告全國前案紀錄表等各一份足按，其於執行完畢後，五年之內再犯本件之罪
    ，為累犯，除本刑為死刑、無期徒刑部分依法不得加重外，餘應依法遞加其刑。
    又被告所犯意圖營利販賣毒品罪，本刑為死刑、無期徒刑，惟被告尚未賣出毒品
    ，即被查獲，情輕法重，應依刑法第五十九條規定減輕其刑，原審以被告罪證明
    確，予以論罪科刑，原無不合，惟查被告係犯販賣毒品罪，原判決誤認被告係犯
    意圖販賣而持有毒品罪，尚有未當，被告上訴意旨否認販賣毒品，雖無理由，惟
    原判決既有上開可議之處，自屬不能維持，應由本院將原判決撤銷改判，爰審酌
    被告素行不佳，前曾有犯罪前科（已如前述），於執行完畢後不久，猶再犯本件
    之罪，及其持有毒品數量甚多，暨其犯罪之動機、目的、手段、犯後態度等一切
    情狀，量處以有期徒刑七年二月，又扣案之上開海洛因十包（合計淨重三十八點
    六八公克）及甲基安非他命十六包（合計淨重二十九點一六公克）均係查獲之毒
    品，應依毒品危害防制第十八條第一項前段之規定沒收銷燬之。另扣案之上開電
    子秤一台、夾鏈袋四個等物，均係供被告販賣毒品犯罪時分裝所用，應依同條例
    第十九條第一項前段之規定沒收之。
三、公訴意旨雖以被告與證人詹益裕、胡耀鴻、邱魏信宇、陳倫上，關於本票及帳冊
    記載之陳述不相一致，且有扣得新台幣三十萬元現金等情，認被告前開行為係犯
    毒品危害防制條例第四條第一項之販賣第一級毒品罪及同條第二項之販賣第二級
    毒品罪云云。惟按犯罪事實應依證據認定之，無證據不得認定犯罪事實，刑事訴
    訟法第一百五十四條第二項定有明文。次按事實之認定，應憑證據，如未能發現
    相當證據，或證據不足以證明，自不能以推測或擬制之方法，以為裁判基礎；又
    認定不利於被告之事實，須依積極證據，苟積極證據不足為不利於被告事實之認
    定時，即應為有利於被告之認定，更不必有何有利之證據（最高法院三十年上字
    第八一六號、四十年臺上字第八六號判例參照）。經查本件不惟被告始終否認有
    販賣第一級毒品罪及販賣第二級毒品之犯行，且參諸前揭證人於警詢、偵查及原
    審法院訊問時之應答內容，與被告敘述之借款事由，仍大致相符，其間渠等對於
    借款次數、歸還金額等情，說辭固然略有出入，然此或係肇因於時間相隔已久、
    未能強記所致，尚不得僅憑被告與前揭證人供述不相符合，即遽行認被告已有販
    賣毒品之犯行。又被告於帳冊資料上銷售香煙之記載，雖與實際借款情形不符，
    惟亦無法排除渠等係以香煙名稱，作為賭債糾紛或其他債權債務關係之秘語，而
    被告取得三十萬元現金之原因，有諸多可能，並無證據證明該款項係被告販賣毒
    品所得之物，是亦無法資為認定係被告販賣毒品之證據。此外復查無其他確切證
    據，足以證明被告確有販賣第一級毒品罪及販賣第二級毒品之犯行，是其販賣第
    一級毒品罪及販賣第二級毒品之犯罪，並不能證明，因公訴人認與前述有罪部分
    ，為裁判上一罪關係，此部分不另為無罪之諭知。又被告於本院前審審判程序時
    ，同意證人詹益裕、胡耀鴻、邱魏信宇、陳倫上等人於審判外之陳述，得作為證
    據（見本院更二卷第五一頁），且本院審酌該言詞陳述作成時之情況，認為適當
    ，依刑事訴訟法第一百五十九條之五第一項之規定，自得為證據。均附此說明。
四、移送併辦意旨略稱：被告丙○○於八十九年八月九日十七時三十分許，在彰化縣
    永靖鄉○○村○○路一五三巷廿五弄十二號，被警查獲販賣毒品（八十九年度偵
    字第六一二八號），又於九十年四月十四日十二時三十分許，在彰化縣埔心鄉○
    ○村○○路四一○之十二號（三立釣魚場），被警查獲意圖販賣而持有毒品（九
    十年度偵字第二八三七號）認與本案有連續犯之裁判上一罪關係移請併辦云云。
    查移送併辦之上開二案，與本案犯罪時間時隔近一年，或一年半以上，與本案顯
    無連續犯之裁判上一罪關係，自應退回，由檢察官另行處理。
據上論斷，應依刑事訴訟法第三百六十九條第一項前段、第三百六十四條、第二百九
十九條第一項前段，毒品危害防制條例第四條第一項、第二項、第十八條第一項前段
、第十九條第一項前段，刑法第十一條前段、第五十九條、第五十五條、第四十七條
，判決如主文。
本案經檢察官甲○○到庭執行職務。
中     華     民     國     九十四     年      二      月     十六    日
                                   臺灣高等法院臺中分院刑事第二庭
                                   　　　審判長法　官  胡  森  田
                                   　　　　　　法　官  方  艤  駐
                                   　　　　　　法　官  蕭  錦  鍾
右正本證明與原本無異。
如不服本判決應於收受送達後十日內向本院提出上訴書狀，其未敘述上訴之理由者並
得於提起上訴後十日內向本院補提理由書（均須按他造當事人之人數附繕本）。
                                               書記官  林  振  甫
中     華     民     國     九十四     年      二      月     十八      日
                                                              　　　　　Ｆ
